臺灣苗栗地方法院刑事判決
110年度訴字第1號
公  訴  人  臺灣苗栗地方檢察署檢察官
被      告  徐逸名




指定辯護人  本院公設辯護人蔡文亮
上列被告因違反毒品危害防制條例案件，經檢察官提起公訴（10
9年度偵緝字第325號），本院判決如下：
    主  文
徐逸名販賣第二級毒品，處有期徒刑參年捌月。
未扣案之廠牌為SAMSUNG 之行動電話壹支（含門號○○○○○○○○○○號
SIM卡壹枚）及販賣第二級毒品所得藍芽耳機壹副、OPENPOINT點
數伍佰點均沒收，於全部或一部不能沒收或不宜執行沒收時，追
徵其價額。
    事  實
一、徐逸名明知甲基安非他命係毒品危害防制條例所列管之第二級
    毒品，不得販賣，竟意圖營利，基於販賣第二級毒品甲基安非
    他命之犯意，於民國108年12月16日，在苗栗縣○○市○○里○○街
    00號之美髮院，先由徐逸名提供第二級毒品甲基安非他命置
    入吸食器內，供吳淑斐當場施用後，吳淑斐隨後交付藍芽耳
    機1副、OPEN POINT點數500點予徐逸名作為上開第二級毒品
    甲基安非他命之對價，徐逸名以此方式販賣第二級毒品甲基
    安非他命（數量約一次施用）予吳淑斐。
二、案經苗栗縣警察局報請臺灣苗栗地方檢察署檢察官偵查起訴
    。
    理  由
壹、程序部分：
    按被告以外之人於偵查中向檢察官所為之陳述，除顯有不可
    信之情況者外，得為證據，刑事訴訟法第159 條之1 第2 項
    定有明文，而該條之立法理由係認被告以外之人（包括證人
    、鑑定人、告訴人、被害人及共同被告等）之陳述如在法官
    面前為之，因其任意陳述之信用性係在已受確定保障之情況
    下所為，自得作為證據。而現階段刑事訴訟法規定檢察官代
    表國家偵查犯罪、實施公訴，依法其有訊問被告、證人及鑑
    定人之權，證人、鑑定人且須具結，而實務運作時，檢察官
    偵查中向被告以外之人所取得之陳述，原則上均能遵守法律
    規定，不致違法取供，其可信度極高，職是，被告以外之人
    前於偵查中已具結而為證述，除反對該項供述得具有證據能
    力之一方，已釋明「顯有不可信之情況」之理由外，即不宜
    遽指該證人於偵查中之陳述不具證據能力。本件證人吳淑斐
    於偵查中在檢察官前所為陳述，已經依法具結，另被告及辯
    護人復未曾提及檢察官在偵查時有何不法取供致證人證詞顯
    不可信之情事，且證人吳淑斐經本院傳喚到庭由兩造進行交
    互詰問程序，是其於偵查中之證述，自得採為本件證據。
貳、實體部分：
一、訊據被告徐逸名固不否認有於108年12月16日，在苗栗縣○○市
    ○○里○○街00號之美髮院，確有提供第二級毒品甲基安非他命
    供吳淑斐當場施用一次之事實（見本院卷第170頁）；惟矢
    口否認有何販賣第二級毒品之犯行，並辯稱：其否認起訴事
    實，是吳淑斐來其家，其先施用毒品，吳淑斐看到就說他要
    用，吳淑斐電話中講要拿藍芽耳機、OPEN POINT點數500點
    跟其換，然後到其家其跟吳淑斐借新臺幣（下同）200元，
    吳淑斐有拿藍芽耳機、觸控筆，但其沒有拿，也有拿一個舊
    平板、蛋糕、OPEN POINT點數，但其都不喜歡，後來其跟吳
    淑斐借200元，吳淑斐說沒有錢但有點數，所以其就跟吳淑
    斐借點數，吳淑斐是9點、10點用毒品，隔2至3小時其才開
    口跟吳淑斐借錢，其只有轉讓，沒有跟吳淑斐要對價東西云
    云（見本院卷第166至168頁、第224頁、第227頁）；其辯護
    人為其辯護稱：被告不否認有請吳淑斐施用甲基安非他命1
    次，但被告請吳淑斐施用時，沒有明確提到要以吳淑斐身上
    東西或金錢交換，可以證明被告一開始就是無償提供而無對
    價，後來被告是因為自己缺錢買東西才會跟吳淑斐借，被告
    當初免費無償提供吳淑斐施用，應認係轉讓云云(見本院卷
    第226頁、第259至260頁)。
二、經查：
　㈠證人吳淑斐於偵查中到庭具結證述略稱：108年12月在苗栗市
    玉苗里民生街美髮院，被告提供甲基安非他命給其吸食，被
    告原本說要請其，但後來被告翻臉，所以其就把藍芽耳機、
    OPENPOINT餘額500元給被告，被告是直接拿其手機APP內的O
    PENPOINT500元餘額去買遊戲點數，被告只供應其這一次，
    被告是用門號0000-000000撥打其0000-000000電話，提示之
    108年12月16日譯文就是被告供應其毒品那次的聯絡紀錄等
    語（見109年度偵字第2795號卷第85至86頁）；復於本院審
    理時到庭具結證稱：「（妳之前在警察局、檢察官那邊都有
    講，妳就只有跟他拿過1次的安非他命？）對」、「就是吸
    毒，就是吸食安非他命」、「就去他家，我說我沒錢，然後
    我有一個藍芽耳機很漂亮，還有藍芽麥克風跟他做交換，我
    沒有用金錢跟他買過毒品」、「（他後來有交換給妳嗎？）
    有」、「（那他有拿了妳的藍芽耳機跟藍芽麥克風嗎？）有
    」、「（他有另外再跟妳拿一個OPENPOINT 餘額去買遊戲嗎
    ？）對，點數那個，他要玩線上的手遊」、「反正只要是有
    價值的，他覺得可以的，他就會請我吸毒」、「（所以他請
    妳吸毒之後就跟妳要了這些東西？）對」、「（妳是怎麼跟
    他講說妳要用安非他命的？）我說我要吃飯，你可以請我吃
    飯嗎？」、「（吃飯的意思是什麼？）就是吸食安非他命」
    、「（妳說要吃飯，他怎麼回應妳？）吃什麼飯、去死啦」
    、「他是用LINE說」、「（在LINE中有提到你有沒有錢、拿
    錢來換？）有」、「（那你怎麼回應？）沒錢」、「（既然
    妳沒錢，然後他又說要用錢，那怎麼還會有…？）我就說我
    有藍芽耳機或藍芽麥克風或是手錶，就是那種戴式的東西，
    他就會願意做交換」、「（所以妳在LINE裡面就有提到這些
    東西？）有，或是洋酒，約翰走路，那是我們家酒櫃的，我
    不會喝酒，是全新的，就拿給他，因為他會喝酒」、「（所
    以妳那一天到底給了他什麼東西？）沒有，不同一天」、「
    （我現在問的是108 年12月16日那一天？）那一天應該是藍
    芽耳機」、「（所以只有藍芽耳機？）我印象最深刻，因為
    那個真的很貴，那是很新，最新的」、「（所以妳在LINE裡
    面，還沒有去他家之前就有提到了，用藍芽耳機跟音箱要給
    他？）對，要給他，他說那妳給我啊，不然妳要白吃白喝嗎
    ？那我說好啊，給你就給你啊」、「（所以他還有說不然妳
    要白吃？）不然妳要白吃白喝嗎？我想想天下沒有白吃的午
    餐，好啊，那我就給他了」、「（所以這樣妳才過去？）嗯
    ，我就拿著過去，帶著東西過去」、「（去到他家，然後呢
    ？）就吸毒」、「那一天好像也有，就是耳機也給他了，他
    還要問我有沒有錢，我說沒有，我只有手機裡面OPENPOINT 
    還有錢，他就拿那個去買，好像買掉400 元還是800 元，我
    忘記了，因為我不會玩那種遊戲」、「他拿藍芽耳機之後，
    又覺得沒有錢，100 、200 也好，我說我真的沒帶錢出來，
    錢不是我在管，錢是我老公在管」、「對，已經給他藍芽耳
    機了，他說要，就搶走了，好啊，那反正我也有吸幾口，就
    當作是交易這樣子，然後他又說有沒有錢，我說有啦，還有
    錢，可是不是現金，你去試試看用這個可不可以買，就買成
    功了，就買一張卷，一張紙，像發票的那種，他就打序號，
    我不懂，我就說那我可以走了嗎？已經被你清光光了，沒有
    了」、「反正他只要看到，就是他不會讓你白吃白喝就對了
    」、「（你是先到他家去施用的時候，他沒有提到這些東西
    ？）他可以跟我要錢，我說我沒有現金，只有手機裡面的一
    些」等語（見本院卷第187至221頁）。
　㈡是依據證人吳淑斐上開於偵訊及本院審理中之證述內容觀之
    ，其2 次證述內容均明確證述其確有於如上開時間、地點，
    以藍芽耳機1副、OPEN POINT點數500點作為對價向被告交易
    一次施用量之甲基安非他命，被告不可能無償提供第二級毒
    品甲基安非他命供證人吳淑斐施用，而證人吳淑斐上開證述
    之內容，就其向被告交易甲基安非他命等情節指證歷歷，前
    後就交易之數量、金額等重大情節均屬一致而無重大歧異，
    亦無明顯悖於常情之瑕疵可指，是證人吳淑斐上開證述確係
    出於親身經歷，且被告就確實有於前揭時間、地點，與證人
    吳淑斐見面，並有提供第二級毒品甲基安非他命供證人吳淑
    斐當場施用均不爭執，故證人吳淑斐前開證述內容非虛；證
    人吳淑斐與被告為朋友關係，亦無任何怨隙，衡情證人吳淑
    斐應無設詞攀誣，或虛構事實以陷害被告之理，況其到庭具
    結作證，更係以刑事責任擔保其證言之真實性，故證人吳淑
    斐前開證述內容，經核尚無不可採信之處。是本案被告確有
    上開販賣甲基安非他命予證人吳淑斐之犯行無訛。
　㈢至被告雖於本院審理中辯稱其係轉讓，而無向證人吳淑斐取
    得毒品對價云云，惟查：
　⑴被告先於偵查中供稱：其承認有請證人吳淑斐施用甲基安非
    他命，但應該是證人吳淑斐自己去買遊戲點數，因為其沒有
    在打電動，其跟證人吳淑斐沒有金錢往來，證人吳淑斐來找
    其，其只有請證人吳淑斐用甲基安非他命，其從來沒有跟證
    人吳淑斐借過錢(後改稱：其想起來證人吳淑斐有送其藍芽
    耳機，但其根本沒有要，因為證人吳淑斐的東西都壞掉了，
    這是兩回事，其只有請證人吳淑斐用，沒有賣甲基安非他命
    給證人吳淑斐)等語在卷(見109年度偵緝字第325號卷第94頁
    )；復於本院審理中供稱：其否認起訴事實，是證人吳淑斐
    來其家，其先施用毒品，證人吳淑斐看到就說他要用，證人
    吳淑斐電話中講要拿藍芽耳機、OPEN POINT點數500點跟其
    換，然後到其家其跟證人吳淑斐借200元，證人吳淑斐有拿
    藍芽耳機、觸控筆，但其沒有拿，也有拿一個舊平板、蛋糕
    、OPEN POINT點數，但其都不喜歡，後來其跟證人吳淑斐借
    200元，證人吳淑斐說沒有錢但有點數，所以其就跟證人吳
    淑斐借500點數，證人吳淑斐是9點、10點用毒品，隔2至3小
    時其才開口跟證人吳淑斐借200元，證人吳淑斐說沒有錢，
    其告訴證人吳淑斐要買博弈點數，證人吳淑斐才拿手機去超
    商，點數價值500給其使用，其只有轉讓，沒有跟證人吳淑
    斐要對價東西云云（見本院卷第166至168頁、第224頁、第2
    27頁）。
　⑵觀察被告上開於偵查、本院審理中供述之內容，顯見被告就
    證人吳淑斐交付之對價內容、其有無向證人吳淑斐借錢、有
    無拿證人吳淑斐OPENPOINT點數換購儲值遊戲點數等情，前
    後供述內容均互為矛盾、故意避重就輕、反覆其詞，顯見被
    告上開供述內容確屬可疑，益徵被告前開辯解應僅為事後卸
    責之詞，不足憑採。
三、我國查緝販賣毒品海洛因、甲基安非他命執法甚嚴，對於販
    賣毒品者尤科以重度刑責。又販賣毒品既係違法行為，當非
    可公然為之，亦無公定價格，且容易分裝並增減份量，而每
    次買賣之價量，可能隨時依雙方關係深淺、資力、需求量及
    對行情之認知、來源是否充裕、查緝是否嚴謹、購買者被查
    獲時供述購買對象之可能風險之評估等情形，而異其標準，
    非可一概而論；販賣之利得，除被告坦承犯行或價量俱臻明
    確外，委難察得實情，販賣之人從價差或量差中牟利之方式
    雖異，其意圖營利之販賣行為則同一。是以因毒品量微價高
    ，取得不易，販賣者率有暴利可圖，苟非意圖販賣營利，一
    般人焉有可能甘冒重度刑責而提供海洛因、安非他命予他人
    。被告與證人吳淑斐間並無特別之親屬情誼，且證人吳淑斐
    證述向被告購買一次施用量之甲基安非他命時，確有交付藍
    芽耳機1副、OPENPOINT點數500點等有價之物，而屬有償之
    行為，參酌本案被告販賣毒品數量、情節，如無相當利潤可
    圖，豈有甘冒遭受重刑之風險，而將甲基安非他命無償轉讓
    證人吳淑斐之理？是倘被告非有利可圖，自無平白費時、費
    力且陷自己於遭追訴之危險，而於上開所示時間、地點交付
    甲基安非他命與對方之理，被告交付甲基安非他命予證人吳
    淑斐，其主觀上顯係基於營利之販賣意圖而為毒品之交付行
    為，洵堪認定。綜上所陳，本案事證明確，被告犯行堪可認
    定，應依法論科。
四、論罪部分：
　㈠按行為後法律有變更者，適用行為時之法律，但行為後之法
    律有利於行為人者，適用最有利於行為人之法律，刑法第2
    條第1 項定有明文。查本案被告行為後，毒品危害防制條例
    第4 條之規定，業經立法院修正，於109 年1 月15日經總統
    以華總一義字第10900004091 號令公布修正施行，並自同年
    7 月15日起生效。修正前毒品危害防制條第4 條第2 項規定
    ：「製造、運輸、販賣第二級毒品者，處無期徒刑或7 年以
    上有期徒刑，得併科新臺幣1 千萬元以下罰金。」修正後之
    毒品危害防制條例第4 條第2 項則規定：「製造、運輸、販
    賣第二級毒品者，處無期徒刑或10年以上有期徒刑，得併科
    新臺幣1 千5 百萬元以下罰金。」經比較修正前、後之法律
    ，新法提高自由刑及罰金刑上限，故本案新舊法比較之結果
    ，應以被告行為時即修正前之毒品危害防制條例第4 條第2
    項之規定對被告較為有利。
　㈡又按甲基安非他命係毒品危害防制條例第2 條第2 項第第2 
    款所定之第二級毒品，不得非法持有、販賣。故核被告所為
    ，係犯修正前毒品危害防制條例第4 條第2項之販賣第二級
    毒品罪。至被告於販賣第二級毒品甲基安非他命前持有甲基
    安非他命犯行，為其販賣之高度行為所吸收，不另論罪。
五、查被告前於103年間因施用毒品案件，經本院於103年11月4
    日以103年度易字第728號判決，判處有期徒刑5月確定在案
    ，並與其前所犯施用毒品、竊盜等案件(103年度聲字第1270
    號)聲請合定應執行刑，經本院於104年1月7日以104年度聲
    字第5號裁定，定其應執行有期徒刑5年4月確定在案，於102
    年9月2日入監，於107年1月8日因縮短刑期假釋出監，並於1
    08年3月17日因保護管束期滿未經撤銷，視為執行完畢。又
    基於累犯者有其特別惡性及對刑罰反應力薄弱等立法理由，
    一律須加重最低本刑，於不符合刑法第59條所定要件之情形
    下，致生行為人所受之刑罰超過其所應負擔罪責之個案，其
    人身自由因此遭受過苛之侵害部分，對人民受憲法第8 條保
    障之人身自由所為限制，不符憲法罪刑相當原則，牴觸憲法
    第23條比例原則，是為避免發生上述罪刑不相當之情形，法
    院就該個案應依本解釋意旨，裁量是否加重最低本刑，此有
    大法官書記處司法院釋字第775 號解釋文可參。本院審酌被
    告本案販賣第二級毒品甲基安非他命犯行縱有不該，惟此次
    販賣第二級毒品甲基安非他命犯行與其前所載構成累犯之前
    案（施用毒品、竊盜案）犯罪類型迥異，本院審酌被告前案
    所犯與本案所犯之罪名雖異，然依被告本案所犯情節，因累
    犯加重其最低本刑（除無期徒刑外），尚無司法院釋字第77
    5號解釋所謂加重最低本刑致生行為人所受之刑罰超過其所
    應負擔罪責之情形，爰依刑法第47條第1 項規定就有期徒刑
    及罰金刑部分均加重其刑。
六、刑法第59條規定犯罪之情狀可憫恕者，得酌量減輕其刑，其
    所謂「犯罪之情狀」，與同法第57條規定科刑時應審酌之一
    切情狀，並非有截然不同之領域，於裁判上酌減其刑時，應
    就犯罪一切情狀（包括第57條所列舉之10款事項），予以全
    盤考量，審酌其犯罪有無可憫恕之事由（即有無特殊之原因
    與環境，在客觀上足以引起一般同情，以及宣告法定低度刑
    ，是否猶嫌過重等等），以為判斷。本院審酌被告所犯修正
    前毒品危害防制條例第4條第2項之販賣第二級毒品罪之法定
    刑為「無期徒刑或7年以上有期徒刑，得併科新臺幣1 千萬
    元以下罰金。」刑度甚重。然同為販賣第二級毒品之人，其
    原因動機不一，犯罪情節未必盡同，或有大盤毒梟者，亦有
    中、小盤之分，甚或僅止於吸毒者友儕間為求互通有無之情
    形亦所在多有，其販賣行為所造成危害社會之程度自屬有異
    ，法律科處此類犯罪，所設之法定最低本刑卻不可謂不重，
    於此情形，倘依其情狀處以有期徒刑，即足以懲儆，並可達
    防衛社會之目的者，自非不可依客觀之犯行與主觀之惡性二
    者加以考量其情狀是否有可憫恕之處，適用刑法第59條之規
    定酌量減輕其刑，期使個案裁判之量刑能斟酌至當，符合比
    例原則。本案被告販賣第二級毒品甲基安非他命之犯行，固
    無視國家對於杜絕毒品危害之禁令，其行為固屬不當，應予
    非難，然考量被告該次販賣第二級毒品甲基安非他命之數量
    甚微而僅為供一次施用量，及被告因此次販賣而取得之對價
    所得甚少，足見其非販賣毒品之大、中盤商，就該次犯罪情
    節觀之，尚非重大惡極，相較於長期、大量販賣毒品之真正
    毒梟而言，其對社會秩序與國民健康之危害，顯然較不成比
    例，倘該次犯行科以最輕之法定本刑即有期徒刑7年，未免
    過苛，且無從與真正長期、大量販毒之惡行區別，是本院衡
    被告該次犯罪之情狀，認被告該次若科以最輕本刑即有期徒
    刑7年，仍屬過重，在客觀上應足以引起一般人之同情，確
    有法重情輕之失衡情狀，爰依刑法第59條之規定，就其所犯
    修正前毒品危害防制條例第4條第2項之販賣第二級毒品罪，
    應予以先加後減之（有期徒刑及罰金刑部分加重，無期徒刑
    部分依法不予以加重）。
七、爰審酌被告明知毒品不僅殘害施用者自身健康，因施用毒品
    而散盡家財、連累家人，或為購買毒品鋌而走險者，更不可
    勝計，惟被告竟為謀個人私利，減低自己施用毒品之成本而
    販賣第二級毒品予證人吳淑斐，其行為實有可議；並考量被
    告本次犯罪之手段、販賣毒品之次數僅1次、數量僅供1次施
    用量、所獲得之對價等犯罪情節，並審酌被告於本院自述之
    生活狀況、智識程度為國中畢業、從事臨時工，日薪約2,00
    0元之經濟狀況、家庭狀況（見本院卷第224頁）等一切情狀
    ，量處如主文所示之刑，以資懲儆。
八、沒收部分：
　㈠被告因上開販賣第二級毒品犯行，而向證人吳淑斐收受藍芽
    耳機1副、OPEN POINT點數500點，雖均未扣案，然其既係被
    告犯修正前毒品危害防制條例第4 條第2 項之犯罪所得，不
    問其中成本若干，利潤多少，均應依刑法第38條之1 第1 項
    前段、第3 項規定，宣告沒收，於全部或一部不能沒收或不
    宜執行沒收時，追徵其價額。
　㈡未扣案之廠牌為SAMSUNG 之行動電話1 支（含門號0000-0000
    00號SIM 卡1 枚），係被告於本案持用以與證人吳淑斐聯絡
    之行動電話，此為被告所不爭執，亦有證人吳淑斐前開證述
    可證；足認係供其犯上開修正前毒品危害防制條例第4條第2
    項之販賣第二級毒品罪所用之物，且無證據顯示業已滅失，
    自應依毒品危害防制條例第19條第1 項規定，不問屬於被告
    與否，於被告所犯上開販賣第二級毒品罪項下宣告沒收，並
    依刑法第38條第4 項諭知於全部或一部不能沒收或不宜執行
    沒收時，追徵其價額。
據上論斷，應依刑事訴訟法第299 條第1 項前段，判決如主文。
本案經檢察官林宜賢提起公訴，檢察官吳宛真到庭執行職務。
中　　華　　民　　國　　110 　年　　10　　月　　28　　日
            刑事第一庭  審判長法  官  陳茂榮

                              法  官  高御庭

                              法  官  許蓓雯
以上正本證明與原本無異。　　　　　　　　　　　　　　　　如不服本判決應於收受判決後20日內向本院提出上訴書狀，並應敘述具體理由。其未敘述上訴理由者，應於上訴期間屆滿後20日內向本院補提理由書(均須按他造當事人之人數附繕本)「切勿逕送上級法院」。告訴人或被害人如對本判決不服者，應具備理由請求檢察官上訴，其上訴期間之計算係以檢察官收受判決正本之日期為準。　　　　　　
                               書記官  蔡孟穎
中　　華　　民　　國　　110 　年　　10　　月　　28　　日
附錄本判決論罪科刑法條全文
修正前毒品危害防制條例第4條第2項
製造、運輸、販賣第二級毒品者，處無期徒刑或 7 年以上有期
徒刑，得併科新臺幣 1 千萬元以下罰金。